臺灣彰化地方法院民事判決　九十三年度訴字第三○七號
　　原　　　　告　乙○○
　　被　　　　告　戊○○
　　兼訴訟代理人　丁○○
　　被　　　　告　己○○
　　　　　　　　　丙○○
右當事人間請求損害賠償事件，經本院於民國九十四年二月十七日言詞辯論終結，判
決如下：
    主      文
原告之訴及假執行之聲請均駁回。
訴訟費用由原告負擔。
    事實及理由
一、按原告之訴，有起訴違背第二百五十三條、第二百六十三條第二項之規定，或其
    訴訟標的為確定判決之效力所及者，法院應以裁定駁回之，民事訴訟法第二百四
    十九條第一項第七款固有明文。惟訴訟法上所謂一事不再理之原則，乃指同一事
    件已有確定之終局判決者而言。其所謂同一事件，必同一當事人就同一法律關係
    而為同一之請求，若此三者有一不同，即不得謂為同一事件，自不受確定判決之
    拘束（最高法院十九年度上字第二七八號判例意旨參照）。經查，本件被告丁○○前於民國九十一年八月一日對原告起訴請求返還租賃物事件，經本院九十一年
    度訴字第九六○號（下稱本院另案）受理後，原告於同年十月十一日具狀以戊○○、丁○○、己○○、黃志成作為反訴被告，在本院另案提起反訴，嗣於同月二
    十五日、九十二年十二月十日再具狀追加訴之聲明，追加後訴之聲明為「反訴被
    告應將坐落彰化縣彰化市○○路○段二八○號租賃物回復合於合法補習班使用收
    益，全棟建物回復符合建築法令規定，將四、五樓租賃物變更為補習班使用執照
    後，返還予反訴原告，並自九十一年四月二十九日起至交付上開合於合法補習班
    使用收益之四樓租賃物之日止，按月賠償新臺幣（下同）二十萬元，並就建物五
    樓有相同條件之承租權。」經本院依職權調取上開民事卷宗，核閱無訛。而原告
    在本件訴訟雖同以戊○○、丁○○、己○○、黃志成為被告，然原告所主張之法
    律關係，係基於被告遲延交付租賃物即門牌號碼彰化縣彰化市○○路○段二八○
    號商業大樓（下稱系爭建物）五樓與原告，所生給付遲延損害賠償之法律關係，
    並聲明「被告應自九十一年四月二十九日起至返還合於約定補習班使用收益之五
    樓租賃物之日止，每月賠償原告十五萬元之損害金，及按週年利率百分之五計算
    之利息。」而本院另案反訴部分，原告則係以被告遲延交付系爭建物四樓與原告
    ，所生給付遲延損害賠償之法律關係，而聲明「被告應自九十一年四月二十九日
    起至交付上開合於合法補習班使用收益之四樓租賃物之日止，按月賠償二十萬元
    。」本院另案反訴與本案之當事人雖屬同一，且係基於同一租賃契約所生給付遲
    延損害賠償之法律關係，惟原告在本院另案反訴與本件訴訟所請求之內容，則分
    別為遲延交付系爭建物四樓之給付遲延損害賠償，與遲延給付系爭建物五樓之給
    付遲延損害賠償，請求內容顯不相同，揆諸首揭說明，應認為本件訴訟與本院另
    案反訴非屬同一事件，被告辯稱：本件訴訟與本院另案反訴為同一事件等語，自
    非可採。
二、原告起訴主張：被告於九十一年三月間，將系爭建物之一樓出入口走廊壁面、四
    樓與五樓出租予原告，作為才藝班與文理補習班使用，並約定九十一年三月至五
    月租金，以原告代替被告拆除原有裝潢所支出費用抵付，自九十一年六月起，則
    以四樓、五樓計算租金，各樓層每月租金為五萬元，租期五年（下稱系爭租賃契
    約）。被告並將系爭建物一樓大門鑰匙、四樓與五樓鐵捲門遙控器交付與原告，
    供原告規劃、裝潢之用。詎被告竟於九十一年四月二十九日雇工更換一樓大門門
    鎖，禁止原告進入，拒絕提供合於約定使用、收益前開租賃物與原告，致原告因
    而受有損害。其中，原告因未能使用、收益系爭建物五樓，每月至少受有營業損
    失達數十萬元。爰基於給付遲延債務不履行之法律關係，請求損害賠償等語。並
    聲明：(一)被告應自九十一年四月二十九日起至返還合於約定補習班使用收益之五
    樓租賃物之日止，每月賠償原告十五萬元之損害金，及按週年利率百分之五計算
    之利息。(二)願供擔保，聲請宣告假執行。
三、被告則以：被告丁○○雖授權被告己○○代理與原告訂立系爭租賃契約，但租賃
    標的物僅有系爭建物四樓，不包括系爭建物五樓。被告戊○○、己○○、丙○○
    則未曾與原告訂立系爭租賃契約。又租賃契約之出租人雖負有交付承租人以合於
    所約定使用、收益租賃物之義務，然該租賃物乃指客觀上合於約定使用、收益之
    狀態已足，至於承租人能否達到使用、收益之效果，則在所不問，是以兩造間縱
    有租賃契約存在，被告亦僅需提供合意承租之租賃物予原告，即已具有得為一般
    使用、收益之狀態，原告主張被告應將租賃物回復合於合法補習班使用、收益之
    情狀，實屬誤解等語。並聲明：(一)原告之訴及假執行之聲請均駁回。(二)願供擔保
    ，聲請免為假執行。
四、本件原告主張：被告於九十一年三月間，將系爭建物之一樓出入口走廊壁面、四
    樓與五樓出租予原告等語，被告丁○○雖自認曾授權被告己○○代理與原告訂立
    系爭租賃契約，但租賃標的物僅有系爭建物四樓，不包括系爭建物五樓，而被告
    戊○○、己○○、丙○○則否認與原告間有租賃契約存在。茲將兩造爭點分述如
    下：
  (一)被告是否為系爭租賃契約之出租人：
    原告主張被告均為系爭租賃契約之出租人等語，除被告丁○○不爭執外，為被告
    戊○○、己○○、丙○○所否認。經查，原告於九十一年五月二十五日寄送給被
    告之彰化光復路郵局存證信函第四四二號（下稱前揭存證信函），其內容載明：
    「本人於民國九十一年三月間經甲○○先生及丙○○先生前來承租位於彰化市○○路○段二八○號四樓蘇仁崇（即被告丁○○）先生所有的房屋，作為書法才藝
    班及文理補習班之使用收益，當天蘇仁崇先生在場，並知己○○先生表示為其出
    租代理人而不為反對之表示，故本人依民法第一百六十九條與己○○先生洽談承
    租事宜。」等詞，此有前揭存證信函可稽（見本院彰化簡易庭九十一年度彰簡字
    第五○一號民事卷宗第十四頁），核與被告丁○○所辯相符，足見被告己○○於
    九十一年三月間，係經被告丁○○授與代理權，而以被告丁○○名義與原告訂立
    系爭租賃契約無訛。按代理人於代理權限內，以本人名義所為之意思表示，直接
    對本人發生效力，民法第一百零三條第一項定有明文。本件被告己○○既經被告
    丁○○授與代理權，並以被告丁○○名義與原告訂立系爭租賃契約，則系爭租賃
    契約自應直接對被告丁○○發生效力，系爭租賃契約之出租人為被告丁○○，應
    堪認定。至於被告戊○○、己○○、丙○○於雙方洽談系爭租賃契約當時均在現
    場等情，固為兩造所不爭執，然被告己○○既已表明係代理被告丁○○與原告訂
    立系爭租賃契約，且原告復未能提出其他證據足資證明被告戊○○、己○○、丙○○為系爭租賃契約出租人之事實，則其主張被告戊○○、己○○、丙○○亦為
    系爭租賃契約出租人等語，即難採信。原告以被告戊○○、己○○、丙○○拒絕
    依系爭租賃契約交付系爭建物五樓，而基於給付遲延債務不履行之法律關係，請
    求其等三人負損害賠償責任，即屬無據，應予駁回。
  (二)系爭租賃契約之租賃標的物是否包括系爭建物五樓：
    原告另主張租賃標的物包括系爭建物之一樓出入口走廊壁面、四樓與五樓等語，
    亦為被告所否認，並辯稱：系爭租賃契約之租賃標的物僅為系爭建物四樓，不包
    括五樓等語。經查，證人甲○○於九十三年十一月二十九日本院準備程序期日證
    稱：九十一年三月間，雙方談到要租系爭建物四樓、五樓，每層每月五萬元，租
    期五年等語，而被告己○○於本院九十三年五月二十日準備程序期日亦自認：原
    告在九十一年三月說要向伊租四、五樓，每樓每月租金五萬元，初步談好後，就
    讓原告進去裝潢等語，堪認原告與被告丁○○之代理人己○○對於租賃標的物、
    租金、租賃期間等事項，業已達成合致。按當事人互相表示意思一致者，無論其
    為明示或默示，契約即為成立。當事人對於必要之點，意思一致，而對於非必要
    之點，未經表示意思者，推定其契約為成立，關於該非必要之點，當事人意思不
    一致時，法院應依其事件之性質定之。民法第一百五十三項定有明文。本件原告
    與被告丁○○對於租賃標的物與租金等租賃契約必要之點，既已達成合致，應認
    為原告與被告丁○○間系爭租賃契約業已成立，且租賃標的物包括系爭建物四樓
    、五樓在內。被告己○○另辯稱：原告於裝潢期間即要求只租四樓，五樓不租，
    伊亦同意原告只租四樓等語，雖為原告所否認，然依卷附本院另案卷證資料所示
    ，本件原告在本院另案審理時，於九十一年十月十一日所提出民事反訴狀，其事
    實及理由第一段即載明「富隆證券五樓因本人尚未承租，於四月三日、四日聘請
    許文忠先生雇工拆除」；嗣於同月二十五日再提出答辯狀，其答辯聲明第三項為
    「請求判令反訴被告應將坐落於彰化市○○路○段二百八十號之租賃物，回復合
    於所約定之合法補習班使用收益，全棟建築並回復符合建築法令規定，將四樓租
    賃物合法變更為補習班使用執照後，返還予反訴原告，並自民國九十一年四月二
    十九日起至返還上開合於所約定合法補習班使用收益租賃物之日止，按月賠償反
    訴原告新臺幣二十萬元整，並請求判令反訴原告保留有同址五樓同樣條件優先租
    賃之權」，事實及理由第一段亦記載「本案被告於民國九十一年四月初即支付四
    樓四月至五月租金貳萬伍仟圓整，同時並代付系爭五樓之部分拆除費五千二百五
    十元，以當同樣條件本人優先租賃之權利金」等詞，均自承其在本院另案提起反
    訴當時，系爭租賃契約之租賃標的物並不包括系爭建物五樓部分。再參酌原告在
    前揭存證信函，僅記載向被告丁○○承租系爭建物四樓，亦未提及另有承租系爭
    建物五樓之情事，足信被告己○○所辯：雙方於系爭租賃契約訂立後，曾就租賃
    標的物再行合意變更等語，應為真正。雙方於系爭租賃契約成立後，對於租賃標
    的物之範圍既已合意減縮至系爭建物四樓，則系爭租賃契約之租賃物並不包括系
    爭建物五樓在內，應堪確認。因此，原告主張系爭租賃契約之租賃標的物包括系
    爭建物五樓等語，自無可採，其以被告丁○○違反系爭租賃契約拒絕交付系爭建
    物五樓為由，而基於給付遲延債務不履行之法律關係，請求被告丁○○負損害賠
    償責任，於法亦屬無據，應予駁回。
五、從而，原告基於給付遲延債務不履行之法律關係，請求被告應自九十一年四月二
    十九日起至返還合於約定補習班使用收益之五樓租賃物之日止，每月賠償原告十
    五萬元之損害金，及按週年利率百分之五計算之利息，為無理由，應予駁回。
六、原告之訴既經駁回，其假執行之聲請，即失所附麗，亦應駁回。
七、本件事證已臻明確，兩造其餘主張及舉證，經審酌與判決結果不生影響，爰不另
    一一論述，附此敘明。
八、訴訟費用負擔之依據：民事訴訟法第七十八條。
中　　　華　　　民　　　國　　九十四　　年　　　三　　　月　　　三　　　日
                                    臺灣彰化地方法院民事第二庭
~B法　　　官　鄭舜元
右為正本係照原本作成。
如對本判決上訴，應於判決送達後二十日內向本院提出上訴狀。
中　　　華　　　民　　　國　　九十三　　年　　　三 　　 月　　 　三　　 日
~B法院書記官　顏督訓
